臺灣高等法院刑事判決　　　　　　　　　　　　　　　九十一年度上訴字第五四號
　　上　訴　人
　　即　被　告　甲○○
　　　　　　　　周奇杉
　　　　　　　　李汶哲
右上訴人因偽造文書等案件，不服臺灣宜蘭地方法院八十九年度易字第三三九號，中
華民國九十年十月三十日第一審判決（起訴案號：臺灣宜蘭地方法院檢察署八十九年
度偵字第六六二、一０八一號，及移送併辦八十九年度偵字第一九六九、三五二０號
、九十年度偵字第一五二、二０八、二九三二號），提起上訴，本院判決如左：
    主  文
原判決撤銷。
甲○○連續行使偽造私文書，足以生損害於他人，處有期徒刑陸月，如易科罰金，以
參佰元折算壹日。
扣案如附表一所示之盜版電腦遊戲程式光碟片共肆佰拾伍片及帳冊目錄玖本均沒收。
    事  實
一、甲○○係設於宜蘭縣宜蘭市○○街二十五號「荳仔玩具城」之實際負責人，從事
    模型玩具、電視遊樂器及其周邊設備之販賣，明知「Play Station」、「ＰＳ設
    計圖」商標圖樣業經日本國法人即日商新力電腦娛樂股份有限公司（下稱新力公
    司，負責人德中暉久，公司址設日本國東京都港區赤阪七丁目一番一號）、向經
    濟部中央標準局（現改制為智慧財產局）申請核准取得商標專用權，註冊為第六
    七二六六六號、第七一○四五四號商標，並均指定使用於錄有電腦程式之磁碟、
    磁卡、磁帶及光碟等商品，而「Play Station」、「ＰＳ設計圖」之二商標專用
    期間分別係自民國八十四年三月一日至九十四年二月廿八日，及八十五年三月十
    六日至九十五年三月十五日；又明知「ＳＥＧＡ」商標圖樣，業經日本國法人即
    日商西雅企業股份有限公司（下稱西雅公司，負責人中山隼雄，公司址設日本國
    東京都大田區羽田一丁目二番十二號）向經濟部中央標準局申請核准，取得商標
    專用權，註冊為第二四九○七○號商標，並均指定使用於電腦、家用微電腦、公
    司用微電腦、電腦用磁片、磁碟、電視遊樂器程式卡帶等商品，「ＳＥＧＡ」之
    商標專用期間係自七十三年七月一日至八十三年六月卅日，嗣經核准延展至九十
    三年六月卅日。新力公司及西雅公司所生產之電視遊樂器程式遊戲光碟片均在國
    際及國內市場行銷多年，其商標及品質著有信譽，為甲○○、業界及消費大眾所
    共知；亦明知新力公司與西雅公司所生產之電腦遊戲光碟片，透過電視遊樂器執
    行，於電視影像畫面中會呈現出「Play Station」、「ＰＳ設計圖」或「ＳＥＧ
    Ａ設計圖」等之商標畫面，為意圖欺騙他人，於同一商品，使用相同於他人註冊
    商標之圖樣之商品，另該等光碟透過電視遊樂器執行時，亦會出現「LICENSED
    BY SONY COMPUTER ENTERTAINMENT INC.」授權文句（下稱「新力授權文句」）
    、「PRUDUCED BY OR UNDER LICENSE FROM SEGA ENTERPRISES, LTD.」授權文句
    （下稱「西雅授權文句」），足以對外表示該等光碟片係新力公司、西雅公司所
    生產之用意證明之準文書畫面，竟意圖營利，基於行使偽造私文書、販賣仿冒新
    力公司、西雅公司前揭商標之商品之概括犯意，自八十九年二月間起向綽號「阿
    鼠」姓名年籍不詳之方姓成年男子及其他姓名年籍不詳成年人，以每片約新台幣
    （下同）四十元不等之價格購入不詳姓名之人意圖欺騙他人而擅自於所重製之同
    一商品使用相同於上開註冊商標之仿冒電腦遊戲程式光碟片，為侵害新力公司與
    西雅公司享有商標權之盜版電腦遊戲程式光碟片後，再以每片約五十元或八十元
    不等之價格，在其所開設「荳仔玩具城」內連續販售予不特定之顧客，持以販售
    後交付藉以行使該等準私文書而牟利，足以生損害於新力公司、西雅公司。嗣於
    八十九年二月二十一日下午四時四十分許，為警在「荳仔玩具城」查獲，並扣得
    如附表一所示之盜版電腦遊戲程式光碟片四百一十五片（其中「ＰＳ」遊戲軟體
    有三百三十七片、「ＳＥＧＡ」遊戲軟體有七十八片）、帳冊目錄九本等物品。
二、案經告訴人新力公司、西雅公司訴由內政部警政署保安警察第二總隊第一大隊第
    一中隊報請台灣宜蘭地方法院檢察署檢察官偵辦及移送併辦，由台灣宜蘭地方法
    院簡易庭移送適用通常訴訟程序審理。
    理  由
一、訊據上訴人即被告（以下簡稱被告）甲○○固坦承持有上開扣案之盜版電腦遊戲
    程式光碟片，惟矢口否認有何違反商標法及偽造文書等犯行，辯稱：伊所經營之
    荳仔玩具城是販賣模型玩具及電視遊樂器，而八十九年二月二十一日為警查扣之
    電腦遊戲程式光碟片，伊並不知道是盜版的，伊係在宜蘭觀光夜市或向綽號「阿
    鼠」姓名年籍不詳之方姓男子買來供自己遊玩，並沒有陳列及販售行為云云。
二、經查：（一）、「Play Station」、「ＰＳ設計圖」商標圖樣，係經新力公司向
    經濟部中央標準局（現改制為智慧財產局）申請核准取得商標專用權，註冊為第
    六七二六六六號、第七一○四五四號商標，並均指定使用於錄有電腦程式之磁碟
    、磁卡、磁帶及光碟等商品，近年在全球個人電腦遊樂器市場行銷甚廣，品質著
    有商譽，為業界及消費大眾所共知，而「Play Station」、「ＰＳ設計圖」之二
    商標專用期間分別係自八十四年三月一日至九十四年二月廿八日，及八十五年三
    月十六日至九十五年三月十五日；另「ＳＥＧＡ」商標圖樣，係經西雅公司向經
    濟部中央標準局申請核准，取得商標專用權，註冊為第二四九○七○號商標，並
    均指定使用於電腦、家用微電腦、公司用微電腦、電腦用磁片、磁碟、電視遊樂
    器程式卡帶等商品，近年亦在世界個人電腦遊樂器市場行銷甚廣，品質著有商譽
    ，為業界及消費大眾所共知，而「ＳＥＧＡ」之商標專用期間係自七十三年七月
    一日至八十三年六月卅日，嗣經核准延展至九十三年六月卅日等情，業據告訴人
    新力公司、西雅公司陳明在卷，並有商標註冊證等件附卷可按（詳偵查卷八十九
    年度聲字第二五五號第六至九頁、八十九年度他字第一四二號第六頁、八十九年
    度偵字第一０八一號第六、七頁、九十年度偵字第一五二號第二三頁、九十年度
    偵字第二０八號第九頁）。又按商標法第六條第一項明定：「本法所稱商標之使
    用，係指為行銷之目的，將商標用於商品或其包裝、容器、標帖、說明書、價目
    表或其他類似物件上，而陳列或散布」，並不以行銷於外為必要。且本件『Play
    Station 』、『ＰＳ設計圖』為新力公司向我國經濟部中央標準局為商標註冊登
    記，前者指定使用於電腦、錄有電腦程式之磁碟、磁卡、磁帶、光碟及卡匣，而
    透過電磁輸出入交換運算之作用，如以遊樂器、光碟機、電腦主機之操作為媒介
    ，始於電視或電腦營幕前出現商標圖樣者，其標示型態足資一般商品購買人認識
    其表彰商品之來源者，亦應認屬於商標法第六條第一項之所稱之其他類似物件之
    範疇，經濟部中央標準局（現改制為智慧財產局）八十七年四月十八日台商九八
    ０字二０五九０二號函亦同此認定，是上開商標圖樣雖係透過電磁輸出入交換運
    算之作用，如以遊樂器、光碟機、電腦主機之操作為媒介，始於電視或電腦營幕
    前出現商標圖樣者，仍應屬於商標之使用；（二）、八十六年十月八日公布修正
    之刑法第二百二十條，除將原條文列為第一項增列「圖畫」、「照像」以文書論
    之規定外，並增列第二項：錄音、錄影或電磁紀錄，藉機器或電腦之處理所顯示
    之聲音、影像或符號足以表示其用意之證明者，亦同於同條第一項之規定以文書
    論之規定，此乃係以近代社會對於錄音、錄影、電腦之使用，日趨普遍，並漸用
    以取代文書之製作，以應實際需要。扣案盜版電腦遊戲光碟片，透過電視遊樂器
    執行，除於電視影像畫面中會呈現出「Play Station」、「ＰＳ」及「ＳＥＧＡ
    」之商標圖案外，且於畫面下方會出現新力公司所標示之「LICENSED BY SONY
    COMPUTER ENTERTAINMENT INC.」及「PRUDUCED BY OR UNDER LICENSE FROM
    SEGA ENTERPRISES, LTD.」、「ＰＳ」及「ＳＥＧＡ」等足以對外表示該等光碟
    產品或卡匣分別係新力公司或西雅公司所生產之一定用意證明文字，揆諸前開說
    明，該等字樣當屬上述「準文書」無疑；（三）、右揭犯罪事實，業據告訴人新
    力公司、西雅公司之共同代理人簡方毅指訴歷歷，並經證人即查獲本案之警員李
    昶青於原審審理時證稱：「我們當時要跟他買兩片VCD（按：係指「電腦遊戲程
    式光碟片」），我們有跟他說片名‧‧‧他有跟我們說有片子，但是要隔天才可
    以拿，我們有問價格，他說一片要五十元‧‧‧我們去之時間，是本案查獲當天
    時間‧‧‧（當時去購買是指）仿冒之「ＰＳ」遊戲光碟片」等語（參原審刑事
    卷宗第一九一頁），並有查獲現場照片四幀（參八十九年度偵字第六六二號偵查
    卷宗第十五、十六頁）及如附表一所示盜版電腦遊戲程式光碟片共計四百十五片
    、帳冊目錄九本扣案可證，經原審於八十九年十月三十日勘驗屬實，製有勘驗筆
    錄一份為佐（參原審刑事卷宗第一六九頁正、反面），參以被告為警查獲而扣案
    之盜版電腦遊戲程式光碟片，硬殼裝係在被告住處樓上查獲，沒有殼子裝的係在
    被告所經營之玩具店一樓店面左邊營業所之櫃子抽屜內查獲，業據證人即實施搜
    索之警員許清著於原審證述明確（參原審刑事卷宗第一五四頁），被告亦自承前
    開玩具店係販售電視遊樂器及其周邊設備，包含電腦遊戲程式光碟片在內之情不
    諱，且上開扣案之盜版電腦遊戲程式光碟片，並有同一款遊戲多套併存，其數量
    不少並迭有重複，顯非僅供個人使用，是被告上開所辯，要係卸責之詞，不足採
    信，被告確有販售盜版電腦遊戲程式光碟片牟利之犯行，堪以認定。又上開扣案
    盜版電腦遊戲光碟片，透過電視遊樂器執行，於電視影像畫面中呈現出「Play
    Station」、「ＰＳ」及「ＳＥＧＡ」之商標圖案，且於畫面下方會出現新力公
    司所標示之「LICENSED BY SONY COMPUTER ENTERTAINMENT INC.」、「PRUDUCED
    BY OR UNDER LICENSE FROM SEGA ENTERPRISES, LTD.」及「ＰＳ」及「ＳＥＧ
    Ａ」等足以對外表示該等光碟產品或卡匣分別係新力公司或西雅公司所生產之一
    定用意證明文字，亦有照片三幀在卷足參（參八十九年度他字第一四二號偵查卷
    宗第七頁、原審刑事卷宗第一八六頁），該等「準文書」為不詳姓名之人未經上
    開著作權人同意或授權所製作，當屬偽造之準私文書，被告販賣該等仿冒之光碟
    片，既明知有上開內容，縱光碟片外觀無法目視該內容，但消費者必然會透過電
    視遊樂器之執行於電視螢幕顯示，應認其交付之行為，即係行使上開偽造準私文
    書之行為無誤，是被告有行使偽造準私文書之犯行亦堪認定。
三、核被告所為，係犯商標法第六十三條之販賣仿冒商標商品罪及刑法第二百十六條
    、第二百二十條第二項、第二百十條之行使偽造準私文書罪。又被告販賣仿冒商
    標商品罪及行使偽造準私文書罪等先後多次犯行，均時間緊接，所犯又係構成要
    件相同之罪名，均顯係基於概括犯意而為之，均應依連續犯之規定，各應以一罪
    論並加重其刑。另被告以一行為同時觸犯商標法第六十三條及行使偽造準私文書
    罪之兩罪間，同時侵害新力公司、西雅公司之法益，為想像競合犯，應從一重之
    行使偽造準私文書罪處斷。台灣宜蘭地方法院檢察署檢察官八十九年度偵字第一
    九六九號移送併辦內容，與本件犯罪事實核屬同一犯罪事實，自得併予審理。
四、原審以被告罪證明確，予以論罪科刑，固非無見。惟查：宜蘭縣警察局宜蘭分局
    刑事組偵查員乙○○、游益來、丁○○於八十九年十二月二日二十二時三十分許
    ，未持搜索票前往宜蘭縣宜蘭市○○路三巷五一號倉庫搜索查扣之如附表二所示
    之盜版電腦遊戲程式光碟片，不得作為認定被告犯罪事實之證據（詳如後述），
    原審依據上開查扣之證物，認該部分與本案起訴部分有連續犯之裁判上一罪關係
    ，予以認罪科刑，尚有未洽。被告上訴意旨，仍執陳詞，否認犯罪，執之指摘原
    判決不當，固無足採，惟原判決既有上開可議之處，自應由本院予以撤銷改判。
    爰審酌被告之品行、犯罪之動機、販賣侵害他人商標之物，破壞我國保護智慧財
    產權之國際形象之程度，為警查獲後，一再否認，並無悔意，犯後態度不佳等一
    切情狀，量處如主文第二項所示之刑。又被告行為後，刑法第四十一條業於九十
    年一月十日修正公布施行，於同年月十二日生效，關於易科罰金之條件業經修正
    為同條第一項「犯最重本刑為五年以下有期徒刑以下之刑之罪，而受六個月以下
    有期徒刑或拘役之宣告，因身體、教育、職業、家庭之關係或其他正當事由，執
    行顯有困難者，得以一元以上三元以下折算一日，易科罰金」，經比較新舊法結
    果，以新法有利於被告，爰依刑法第二條第一項前段適用裁判時之法律，就前述
    宣告刑依修正後刑法第四十一條第一項前段及罰金罰鍰提高標準條例第二條諭知
    易科罰金之折算標準。扣案如附表一所示之盜版電腦遊戲程式光碟片四百一十五
    片（其中「ＰＳ」遊戲軟體有三百三十七片、「ＳＥＧＡ」遊戲軟體有七十八片
    ）及帳冊目錄九本等物品，均屬被告所有，且為其供犯罪所用之物，業據被告供
    明在卷，爰依刑法第三十八條第一項第二款，併予宣告沒收。
五、公訴意旨另以：被告甲○○明知中文片名「決命追殺令２就地正法」、「泰山」
    、「飛天法寶」、「連鎖反應」、「神鬼傳奇」、「ＭＩＢ星際戰警」、「冒牌
    老爸」、「野蠻遊戲」、「真情難捨」等九部ＶＣＤ影片，分別係華納、迪士尼
    、環球、哥倫比亞、三星、米高梅等公司享有著作權之視聽著作。上開公司ＶＣ
    Ｄ影音光碟在國際及國內場行銷多年，品質著有信譽，為業界及消費大眾所共知
    ，竟意圖營利，於八十九年二月間未得上開公司之授權或同意，分別以每片五十
    至七十元之價格從不詳身分之人販入擅自重製之影音ＶＣＤ一批，並在前址販售
    陳列牟取利潤，迄於八十九年二月二十一日下午四時四十分許，經內政部警政署
    保安警察第二總隊第二大隊第一中隊在上址查獲，並扣得前開九部ＶＣＤ影片共
    計十七張，因認被告就此另涉犯著作權法第九十三條第三款犯行等語。
六、按犯罪事實應依證據認定之，無證據不得推定其犯罪事實；又不能證明被告犯罪
    者，應諭知無罪之判決。刑事訴訟法第一百五十四條、第三百零一條第一項分別
    定有明文。又認定不利於被告之事實，須依積極證據，茍積極證據不足為不利於
    被告事實之認定時，即應為有利於被告之認定，更不必有何有利之證據；且刑事
    訴訟法上所謂認定犯罪事實之積極證據，係指適合於被告犯罪事實之認定之積極
    證據而言，雖不以直接證據為限，間接證據亦包括在內，然而無論直接或間接證
    據，其為訴訟上之證明，須於通常一般之人均不致有所懷疑，而得確信其為真實
    之程度者，始得據為有罪之認定，倘其證明尚未達到此一程度，而有合理之懷疑
    存在時，自不能以推測或擬制之方法，以為有罪裁判之基礎。再告訴人之告訴，
    係以使被告受刑事訴追為目的，是其陳述是否與事實相符，仍應調查其他證據以
    資審認，最高法院著有三十年上字第八一六號、二十九年上字第三一０五號、七
    十六年台上字第四九八六號、四十年台上字第八六號、五十二年臺上字第一三０
    ０號等判例，可資參照。
七、公訴人認被告涉犯前開罪嫌，係以上開仿冒之光碟片係在被告所經營之玩具店查
    獲，其本身亦有經營電視遊樂器及其周邊設備之販賣，且查獲之盜版ＶＣＤ影片
    均放置於其所經營之店內等情，足徵非被告本身自行使用為其論據，惟訊據被告
    甲○○堅決否認有何陳列販賣盜版ＶＣＤ影片之犯行，辯稱：扣案之ＶＣＤ影片
    係向流動攤販買來自己看的，並無任何販售行為。經查，被告所經營之「荳仔玩
    具城」，係從事模型玩具、電視遊樂器及其周邊設備之販賣，該等物品與盜版Ｖ
    ＣＤ影片並無直接之關連性。又被告為警查獲時雖扣得盜版之「決命追殺令２就
    地正法」（軟殼裝）、「泰山」（軟殼裝）、「飛天法寶」（硬殼裝）、「連鎖
    反應」（硬殼裝）、「神鬼傳奇」（軟殼裝）、「ＭＩＢ星際戰警」（硬殼裝）
    、「冒牌老爸」（軟殼裝）、「野蠻遊戲」（「真情難捨」（軟殼裝）等九部Ｖ
    ＣＤ影片共十七片，然數量不多，並未逾越一般人可能購買ＶＣＤ影片供己觀賞
    、觀賞之數量，且上開屬硬殼裝之ＶＣＤ影片係在二樓查獲，並非扣案之影片均
    在被告所經營玩具城之一樓營業場所內查獲之情，亦據證人即查獲本案之警員許
    清著於原審到庭證述綦詳（參原審刑事卷宗第一九０頁）。告訴人華納、迪士尼
    、福斯、環球、哥倫比亞、三星、米高梅等公司之代理人羅玉潔雖於原審調查程
    序中指稱：八十九年二月二十一日下午曾與警員同被告店內假裝要購買光碟片，
    伊有向櫃臺之人詢問價格，被告說需預約後等二、三天燒錄完成後才可賣等語在
    卷，然其亦陳稱當時並沒有說要盜錄品，因為警方已確認被告店內有盜版遊戲光
    碟片，所以沒有確認有盜版電影光碟片等語（參原審刑事卷宗第一五五頁、第一
    五六頁），且證人即當日陪同羅玉潔前往之警員李昶青另到庭證稱：當日係至「
    荳仔玩具城」假裝要買仿冒之「ＰＳ」遊戲光碟片，店內人員表示一片要五十元
    ，需隔日才可以拿到等語在卷，核與前開告訴代理人羅玉潔所指述購買物品態樣
    有所出入，自難據告訴代理人右開指訴之內容即遽認被告必有販賣盜版ＶＣＤ影
    片之行為。本件公訴人所舉之證據並無明確證明被告販賣盜版ＶＣＤ影片，本院
    亦查無其他積極之證據，足以證明其確有此部分犯行，惟公訴人認此與前揭論罪
    科刑部分，有裁判上一罪法律關係，爰不另為無罪之諭知。
八、台灣宜蘭地方法院檢察署八十九年度偵字第三五二０號、九十年度偵字第一五二
    號、第二０八、第二九三二號號移送併辦意旨另略以：甲○○基於概括之犯意，
    自八十九年六月間起，在宜蘭市○○街二十三號其所經營之荳仔玩具城內，以每
    片三十元之價格向不詳姓名年籍之人購入如附表二所列之盜版電腦遊戲程式光碟
    二千五百二十一片，其中含「幻世虛構精靈機導彈（ＥＬＥＭＥＮＴＡＬＧＥＡ
    ＲＢＯＬＴ」、「捉猴啦（ＡＰＥＥＳＣＡＰＥ）」、「亞克傳承３（ＡＲＣＴ
    ＨＥＬＡＤIII）」、「覓境勇士２（ＡＬＵＮＤＲＡ２）、「龍騎士傳說（ＴＨ
    ＥＬＥＧＥＮＤＯＦＤＲＡＧＯＯＮ）」、「寶貝龍２（Spyro & SparxTondemo
    To urs）」等告訴人新力公司在日本國擁有著作財產權，在日本首次發行後，即
    由新力公司於三十日內在中華民國管轄區域內為首次發行，受我國著作權法保護
    之電腦程式著作物，再以每片八十元之價格販售圖利，嗣經警於八十九年十二月
    二日二十二時三十分許，在其倉庫宜蘭市○○路三巷五十一號進行交易時，為警
    查獲並扣得如附表二所示之盜版電腦遊戲程式光碟，因認被告另涉有商標法第六
    十三條、著作權法第九十三條之罪嫌等語。
九、公訴人認被告另涉有右開罪嫌，係以證人林聰憲、徐尹良、李奉庭、丙○○、戊○○於警訊中之證述及扣案之盜版遊戲光碟二千五百二十一片為其論據。訊據上
    訴人即被告否認有何公訴人所指之犯行，辯稱：八十九年十二月二日晚間二十二
    時三十分許，警方至宜蘭市○○路三巷五十一號倉庫查扣的盜版電腦遊戲程式光
    碟片，是綽號「阿鼠」不詳年籍姓名之方姓男子寄放，伊知道是盜版的，故找伊
    表哥林聰憲及朋友李奉庭等人幫伊一起將盜版光碟搬去銷毀，而證人戊○○、丙○○當天到伊店裡是要購買模型，伊至和睦路搬運盜版光碟時，叫彼等不要跟，
    但彼等還是跟伊過去看，伊確實沒有賣過盜版電腦遊戲程式光碟片給當日在場之
    丙○○、戊○○云云。
十、經查：（一）、按檢察官、檢察事務官、司法警察官或司法警察，雖無搜索票，
    於有下列情形之一者，得逕行搜索住宅或其他處所：一、因逮捕被告、犯罪嫌疑
    人或執行拘提、羈押，有事實足認被告或犯罪嫌疑人確實在內者。二、因追躡現
    行犯或逮捕脫逃人，有事實足認現行犯或脫逃人確實在內者。三、有明顯事實足
    信為有人在內犯罪而情形急迫者。檢察官於偵查中確有相當理由認為情況急迫，
    非迅速搜索，二十四小時內證據有偽造、變造、湮滅或隱匿之虞者，得逕行搜索
    ，或指揮檢察事務官、司法警察官或司法警察執行搜索，並層報檢察長。前二項
    搜索，由檢察官為之者，應於實施後三日內陳報該管法院；由檢察事務官、司法
    警察官或司法警察為之者，應於執行後三日內報告該管檢察署檢察官及法院。法
    院認為不應准許者，應於五日內撤銷之。第一項、第二項之搜索執行後未陳報該
    管法院或經法院撤銷者，審判時法院得宣告所扣得之物，不得作為證據，九十一
    年二月八日總統令公布之刑事訴訟法第一百三十一條定有明文。上開「得逕行搜
    索住宅或其他處所」之規定，於實施搜索時，應與上述各該事由具有時間與空間
    之密接關聯者為限，不得任意擴大其範圍，且同條第三項規定，逕行搜索由檢察
    事務官、司法警察官或司法警察為之者，應於執行後三日內報告該管檢察署檢察
    官及法院，對於不應准許之緊急搜索，法院應於五日內撤銷之，均為強制之規定
    ，以維程序正義，又法院如未於五日內撤銷者，基於法律安定性之要求，即不得
    再予撤銷；而違法搜索所扣得之物，審判時法院得考量警察的主觀意思、違法的
    嚴重性、被告所犯的罪行等因素，綜合認定是否得作為證據；（二）、依刑事訴
    訟法第八十八條之一第三項規定，同法第一百三十條及第一百三十一條第一項之
    規定，於第八十八條之一第一項情形準用之，但應即報檢察官。查本件宜蘭縣警
    察局宜蘭分局刑事組偵查員乙○○、游益來、丁○○於八十九年十二月二日二十
    二時三十分許，前往宜蘭縣宜蘭市○○路三巷五一號倉庫搜索，於翌日下午十六
    時許移送地檢署向檢察官報告，並未聲請搜索票之事實，有「宜蘭縣警察局宜蘭
    分局解送人犯報告書」、「違反著作權法案件現場紀錄」各一紙在卷可佐（參八
    十九年度偵字第三五二０號偵查卷宗第二頁正、反面、第十六頁正、反面），並
    經當日搜索之偵查員乙○○、丁○○於本院到庭結證在卷（參本院九十一年三月
    二十二日訊問筆錄第三頁至第六頁），而本件扣案如附表二所示之盜版電腦遊戲
    程式光碟片二千五百二十一片，於上開倉庫內搜索取得，亦據證人乙○○、丁○○於本院證述在卷（參同上訊問筆錄），故上開扣案物品為無搜索票而搜索取得
    ，又非檢察官逕行搜索之情形，且於搜索後三日內並未報告該管檢察署檢察官及
    法院，核與刑事訴訟法第一百三十一條規定逕行搜索之法定要件及程序不合，屬
    於違法搜索至明，雖未經法院於五日內撤銷該不應准許之緊急搜索，不得再予撤
    銷該搜索程序，惟上開違法搜索取得之扣案物品，應由本院認定得否作為證據；
    （三）、就本案而言，警方於本次搜索之發動僅係接獲線報（參證人丁○○於本
    院九十一年三月二十二日訊問筆錄第四頁），與上揭得逕行搜索之發動情形不符
    ，且搜索地點係民宅而非為公眾得出入之公共場所，復違反禁止夜間搜索原則，
    其違反法定程序之情節及侵害被告權益甚為嚴重，雖所查扣之盜版電腦遊戲程式
    光碟片多達二千五百二十一片，數量眾多，影響我國對智慧財產權之保護，惟被
    告所涉犯之違反商標法、著作權法及行使偽造私文書罪嫌對社會公益尚難謂有急
    迫之危險，而禁止使用本案搜索所得之證據有預防偵查機關將來違法取得證據之
    效果，故本次搜索所得如附表二所示之盜版電腦遊戲程式光碟片應無證據能力，
    不得作為認定被告犯罪之證據；（四）、被告於上揭時地為警查獲時在場之證人
    林聰憲、徐尹良等人固於警訊中分別證稱戊○○、丙○○係要向被告購買電腦遊
    戲程式光碟片等語（參同上偵查卷宗第一七頁正面、第一九頁正面），惟觀諸證
    人林聰憲、徐尹良及李奉庭上開警訊中之證詞，均證稱僅係幫忙被告至倉庫現場
    搬東西，並不知道是盜版的等語（參同上偵查卷宗第一七頁正面、第一八頁反面
    、第二一頁正面），並未明確證稱被告確有販賣盜版光碟之行為。又證人戊○○
    雖於警訊中證稱：「我是要到該處購買盜版電玩光碟‧‧‧我是先到宜市○○街
    荳仔玩具城與老板甲○○連絡並先付款後再至該和睦路三巷五十一號取盜版電玩
    光碟‧‧‧於八十九年六月下旬我第一次購買盜版電玩光碟，連本次是第二次」
    等語（參九十年度偵字第一五二號偵查卷宗第一二頁反面），對被告為不利之證
    述，惟其於本院訊問時另翻異前供證稱：「我當時在老闆甲○○的店裡‧‧‧我
    自己跟著去，我不知道要搬什麼東西‧‧‧不是老闆叫我去，因為當時店裡要打
    烊了，我是跟丙○○一起去‧‧‧我到那邊，一個警察把我帶到旁邊，叫我講是
    到那邊購買盜版光碟，如果我不這樣講，他就不讓我回家，沒有（在甲○○開的
    店購買盜版光碟），（在警訊供述買過二次）是警察叫我這樣講‧‧‧從來沒有
    買過（遊戲光碟）‧‧‧（在警察作筆錄時），沒有（家人在場）」等語，其證
    詞前後矛盾。至另一位證人丙○○雖於警訊中證稱：伊與戊○○一同前往被告甲○○所租之倉庫買光碟等語（參同上偵查卷宗第一四頁反面、第一五頁正面），
    惟於同日之警訊筆錄亦明白證稱：不知道查扣之光碟為盜版品等語（參同上偵查
    卷宗第一五頁正面），其於本院到庭作證時另證稱：「在宜蘭市○○路那邊，我
    去那邊搬東西，本來他們說關店後要去打籃球，後來關店後，他們去搬東西，我
    好奇跟過去，（查獲的盜版光碟）不曉得（是誰的）‧‧‧我跟戊○○去，我先
    去荳仔玩具城，戊○○才來找我，我們是去看模型，後來他們說要關店，要去打
    籃球，但要先搬東西，我們自己跟過去是老闆先過去，我跟戊○○才跟過去和睦
    路那邊‧‧‧我不曉得（甲○○在和睦路三巷五一號倉庫所賣的光碟一片多少）
    ‧‧‧我們跟過去只是要看一下，沒有要買光碟‧‧‧不會（打遊戲光碟）‧‧
    ‧（在警訊筆錄所供述）不實在。我不是去那邊買光碟，我只是去搬東西，他們
    說要搬東西，我們跟過去，看是否有需要幫忙，我常去甲○○的店買模型認識。
    警察叫我說去買光碟對我會比較好」等語明確（以上參本院九十一年三月四日訊
    問筆錄第二頁至第八頁），是證人丙○○之證詞顯無法據為認定被告犯罪之直接
    證據。綜之，上開證人之證詞，均無從為被告不利之認定。又被告雖供稱伊明知
    係盜版之光碟而供綽號「阿鼠」不詳年籍姓名之方姓男子寄放於上開倉庫，惟被
    告對於其持有盜版光碟之自白，因本院已經將扣案之盜版光碟證物排除在證明被
    告犯罪之證據外，亦不得作為認定被告此部分有罪之唯一依據。綜上所述，公訴
    人所據理由，尚難認定被告有何持有、販賣盜版遊戲光碟之行為，此外，復查無
    其他證據足資證明被告有何公訴人指訴之犯行，應屬此部分不能證明被告犯罪。
    從而，此部分之移送併辦與本件論罪部分並無連續犯之裁判上一罪之關係，本院
    無從併予審理，應退回由檢察官另行處理。
據上論斷，應依刑事訴訟法第三百六十九條第一項後段、第三百六十四條、第二百九
十九條第一項前段，商標法第六十三條，刑法第十一條前段、第二條第一項前段、第
五十六條、第二百十六條、第二百十條、第二百二十條第二項、第五十五條、第三十
八條第一項第二款、第四十一條第一項前段，罰金罰鍰提高標準條例第二條，判決如
主文。
本案經檢察官李進誠到庭執行職務。
中      華      民      國    九十一    年      五      月     十六     日
                            台灣高等法院刑事第十三庭
                                審判長法  官  蔡    燉
                                      法  官  盧  彥  如
                                      法  官  鄧  振  球
右正本證明與原本無異。
如不服本判決應於收受送達後十日內向本院提出上訴書狀，其未敘述上訴之理由者並
得於提起上訴後十日內向本院補提理由書（均須按他造當事人之人數附繕本）。
                                      書記官  洪  秋  帆
中      華      民      國    九十一    年      五      月     二十     日
附錄：本案論罪科刑法條全文
商標法第六十三條
明知為前條商品而販賣、意圖販賣而陳列、輸出或輸入者，處一年以下有期徒刑、拘
役或科或併科新臺幣五萬元以下罰金。
刑法第二百十六條
行使第二百十條至第二百十五條之文書者，依偽造、變造文書或登載不實事項或使登
載不實事項之規定處斷。
刑法第二百十條
偽造、變造私文書，足以生損害於公眾或他人者，處五年以下有期徒刑。
刑法第二百二十條
在紙上或物品上之文字、符號、圖畫、照像，依習慣或特約，足以為表示其用意之證
明者，關於本章及本章以外各罪，以文書論。
錄音、錄影或電磁紀錄，藉機器或電腦之處理所顯示之聲音、影像或符號，足以為表
示其用意之證明者，亦同。
稱電磁紀錄，指以電子、磁性或其他無法以人之知覺直接認識之方式所製成之紀錄，
而供電腦處理之用者。
